【裁判字號】    89,家上,194
【裁判日期】    891219
【裁判案由】    履行同居
【裁判全文】
臺灣高等法院民事判決  八十九年度家上字第一九四號
   上  訴  人   甲○○
   訴訟代理人   顏武男律師
   被 上訴 人   乙○○  住.
   訴訟代理人   鄭世脩律師
   複 代理 人   葉姵妘  住.
右當事人間請求履行同居事件，上訴人對於中華民國八十九年六月十三日臺灣桃園地
方法院第一審判決（八十九年度婚字第七四○號），提起上訴，本院判決如左：
        主    文
上訴駁回。
第二審訴訟費用由上訴人負擔。
        事    實
一、上訴人聲明求為判決：(一)、原判決廢棄。(二)、被上訴人在第一審之訴駁回。(三)、
    第一、二審訴訟費用由被上訴人負擔。其事實上陳述，除與原判決記載相同部分
    ，予以引用外，並補稱略以：兩造時常爭吵，被上訴人曾於民國（下同）八十三
    年八月二十二日剌傷上訴人腹壁，又於八十七年六月間刺傷上訴人，伊不得已始
    於同年七月間離家。被上訴人又將房屋之門鎖更換，致上訴人無法進入屋內，非
    無故不履行同居義務。所用證據，除援用原審之立證方法外，並補提出：八十三
    年八月二十二日診斷證明書一件為證。
二、被上訴人聲明求為判決：如主文所示。其事實上陳述，除與原判決記載相同部分
    ，予以引用外，並補稱略以：自八十七年六月間迄今，上訴人及兩造之子均能進
    屋取物，且上訴人從未以存證信函或向警局備案要求返家，時間長達二年半，可
    見伊無更換門鎖。所用證據，援用原審之立證方法。
三、本院依上訴人之聲請訊問證人詹振祥、張志豪。
        理    由
一、本件被上訴人起訴主張：兩造於六十五年十二月二十二日結婚，婚後生有二子，
    詎上訴人於八十六年七月間無故離開兩造設在桃園縣桃園市○○○街六八巷六之
    一號住所，迄未返家與被上訴人同居等情，爰依民法第一千零一條之規定，先位
    聲明求為命上訴人應與被上訴人同居之判決；備位聲明求為准被上訴人與上訴人
    離婚之判決（按原審僅就先位聲明判決上訴人敗訴，上訴人就其敗訴部分聲明不
    服）。
    上訴人則以：兩造結婚後時常爭吵，被上訴人曾於八十三年八月二十二日剌傷伊
    腹壁，又於八十六年六月間刺傷伊，伊不得已始於八十六年七月間離家，被上訴
    人又將房屋之門鎖更換，致伊無法進入屋內，非無故不履行同居之義務云云，資
    為抗辯。
二、經查兩造於六十五年十二月二十二日結婚，現婚姻關係仍存續中，有戶籍謄本可
    稽（見本院卷第四十四頁），而上訴人自八十七年七月間即離開兩造設在桃園市
    ○○○街六八巷六之一號住所，迄未與被上訴人同居，亦據證人林武裕、李清景
    、詹振祥及兩造所生之子張志豪證述屬實（見原審卷第三十七頁、三十五頁，本
    院卷第三十六頁、三十七頁），且為兩造所不爭執，自堪認為真實。
三、按夫妻互負同居之義務，在婚姻關係存續中，苟非有正當理由，即不得由一造拒
    絕同居（參照最高法院十九年上字第二六九三號判例）。雖上訴人抗辯被上訴人
    曾於八十三年八月二十二日剌傷伊腹壁，並提出診斷證明書為證（見本院卷第四
    十三頁），惟查上訴人於受傷後，仍繼續與被上訴人同居，顯見尚未達於不堪同
    居之程度。又上訴人另抗辯被上訴人於八十七年六月間刺傷伊，但為被上訴人所
    否認，而上訴人復自認無法提出診斷證明書以資證明（見本院卷第五四頁），雖
    證人即兩造所生之子張志豪證述，被上訴人有刺傷上訴人云云（見本院卷第三十
    七頁），但與上開證據不符，尚難據為有利於上訴人之認定，又，縱被上訴人有
    將住所大門門鎖換掉，但已在上訴人離家十餘天之後（見本院卷第三十六頁、三
    十七頁），尚難憑遽認被上訴人有拒絕與上訴人同居之意思，況上訴人非不得僱
    請鎖匠開啟該門鎖，亦非上訴人所得據為不履行同居義務之正當理由。
四、綜上所述，被上訴人本於夫妻關係，請求上訴人履行同居義務，自屬有據，應予
    准許。從而，原審所為上訴人敗訴之判決，上訴論旨猶執前詞指摘原判決不當，
    求予廢棄改判，為無理由。
五、至兩造其餘之攻擊或防禦方法及未經援用證據，經本院斟酌後，認為均不足以影
    響本判決之結果，自無逐一詳予論駁之必要，併此敘明。
六、據上綸結，本件上訴為無理由，依民事訴訟法第四百四十九條第一項、第七十八
    條，判決如主文。
中      華      民      國    八十九    年     十二     月     十九     日
                                臺灣高等法院民事第十三庭
                                    審判長法  官  林  鄉  誠
                                          法  官  陳  駿  璧
                                          法  官  劉  清  景
右正本係照原本作成。
如不服本判決，應於收受送達後二十日內向本院提出上訴書狀，其未表明上訴理由者
，應於提出上訴後二十日內向本院補提理由書狀（均須按他造當事人之人數附繕本）
上訴時應提出委任律師或具有律師資格之人之委任狀；委任有律師資格者，另應附具
律師及格證書及釋明委任人與受任人有民事訴訟法第四百六十六條之一第一項但書或
第二項（詳附註）所定關係之釋明文書影本。
中      華      民      國    八十九    年     十二     月    二十二    日
                                          書記官  高  澄  純
附註：
民事訴訟法第四百六十六條之一（第一項、第二項）對於第二審判決上訴，上訴人應
委任律師為訴訟代理人。但上訴人或其法定代理人具有律師資格者，不在此限。
上訴人之配偶、三親等內之血親、二親等內之姻親，或上訴人為法人、中央或地方機
關時，其所屬專任人員具有律師資格並經法院認為適當者，亦得為第三審訴訟代理人
。


司法院資訊處製作；財團法人民間司法改革基金會備份。
